【裁判字號】    95,簡上,804
【裁判日期】    951229
【裁判案由】    妨害名譽
【裁判全文】
臺灣板橋地方法院刑事判決             95年度簡上字第804號
上  訴  人  甲○○（原名張瑜芹）
上列上訴人即被告因妨害名譽案件，不服本院中華民國95年9 月
28日95年度簡字第5044號第一審判決（聲請簡易判決處刑案號：
95年度偵字第17848 號），提起上訴，本院管轄之第二審合議庭
判決如下：
    主      文
上訴駁回。
甲○○緩刑貳年。
    事      實
一、緣乙○○因甲○○（原名張瑜芹）控告其子廖峰躍涉嫌傷害
    案件，乃於民國94年12月10日某時，與廖靜秋、余成富、盧
    宥希等人陪同廖峰躍前往臺北縣政府警察局中和分局中和派
    出所製作警詢筆錄，嗣因廖峰躍、甲○○就和解條件無法達
    成共識，乙○○、廖峰躍、廖靜秋、余成富、盧宥希即準備
    離去，甲○○竟基於公然侮辱之犯意，以「你們家很爛」、
    「你們家都是爛人」等語公然辱罵乙○○，使在場之人均得
    以共見共聞，足以減損社會上對乙○○人格之評價及名譽。
二、案經乙○○訴由臺灣板橋地方法院檢察署檢察官偵查後聲請
    簡易判決處刑。
    理      由
甲、證據能力部分
    按被告以外之人於偵查中向檢察官所為之陳述，除顯有不可
    信之情況者外，得為證據，刑事訴訟法第159 條之1 定有明
    文。查，證人廖靜秋、盧宥希於偵查中所為之陳述，業經具
    結，且無顯不可信之情形，自得為證據。
乙、事實認定及論罪科刑之理由
一、訊據被告甲○○矢口否認有何妨害名譽之犯行，辯稱：我沒
    有罵乙○○那些話云云。惟查，上揭犯罪事實，業經證人廖
    靜秋、盧宥希於偵查中及證人乙○○於本院審理中證述綦詳
    ，互核其證述情節相符，應堪採信。被告所辯，顯無可採。
    事證明確，被告犯行，已堪認定。
二、查被告行為後，刑法業於94年2 月2 日經總統以華總一義字
    第09400014901 號令修正公布，並於95年7 月1 日施行，刑
    法施行法第1 條之1 亦於95年6 月14日經總統以華總一義字
    第09500085181 號令公布施行，參酌最高法院95年5 月23日
    刑事庭第8 次會議決議，修正後刑法第2 條第1 項之規定，
    係規範行為後法律變更所生新舊法律比較適用之準據法，於
    新刑法施行後，應適用修正後刑法第2 條第1 項之規定，為
    「從舊從輕」之比較。另於比較時應就罪刑有關之共犯、未
    遂犯、想像競合犯、牽連犯、連續犯、結合犯，以及累犯加
    重、自首減輕暨其他法定加減原因（如身分加減）與加減比
    例等一切情形，本於統一性及整體性原則，綜其全部罪刑之
    結果而為比較。而被告行為後，（一）刑法第33條第5 款由
    「罰金：1 元以上。」修正為「罰金：新臺幣1 千元以上，
    以百元計算之。」，是經比較新舊法結果，以舊法較有利於
    被告；（二）罰金罰鍰提高標準條例第2 條業已刪除，刑法
    第42條關於易服勞役之折算標準已由舊法之銀元1 百元、2
    百元、3 百元修正為新臺幣1 千元、2 千元、3 千元，因屬
    科刑規範事項之變更，其折算標準為裁判時所應諭知，自有
    就新舊法規定比較之必要，經比較新舊法結果，以修正後之
    新法較為有利於被告。因之，經綜其全部罪刑之結果而為比
    較，以修正後之刑法規定較有利於被告，依刑法第2 條第1
    項但書規定，自應整體適用裁判時即修正後刑法之規定。是
    核被告所為，係犯刑法第309 條第1 項之公然侮辱罪。原審
    以被告犯罪事實明確，援引刑事訴訟法第449 條第1 項前段
    、第3 項、第454 條第2 項，刑法第2 條第1 項但書、第
    309 條第1 項、第42條第3 項，刑法施行法第1 條之1 之規
    定，量處被告罰金新臺幣4 千元，並諭知易服勞役之折算標
    準，認事用法均無違誤，量刑亦屬妥適。上訴人即被告猶以
    前揭情詞提起上訴而否認犯行，任意指摘原判決不當，求為
    撤銷改判上訴人即被告無罪云云，洵無理由，應駁回其上訴
    。又查被告前未曾因故意犯罪受有期徒刑以上刑之宣告，此
    有臺灣高等法院被告前案紀錄表1 份附卷可稽，因一時失慮
    ，致觸犯本件犯行，且告訴人乙○○於本院審理中亦表示「
    雙方已經談好了，她不告我兒子，所以我也不想要告她了」
    等語（見本院95年12月20日審判筆錄第4 頁），經此偵審程
    序及罪刑之宣告，當知所警惕，而無再犯之虞，本院認所宣
    告之刑以暫不執行為適當，併予宣告緩刑2 年，以啟自新。
據上論斷，應依刑事訴訟法第455 條之1 第1 項、第3 項、第
368 條，刑法第74條第1 項第1 款，判決如主文。
本案經檢察官黃怡華到庭執行職務。
中    華    民    國    95    年    12    月    29    日
                  刑事第十六庭  審判長法  官  白光華
                                      法  官  楊志雄
                                      法  官  曾淑娟
本判決不得上訴。
以上正本證明與原本無異。
                                      書記官  郭宇修
中    華    民    國    95    年    12    月    29    日
附錄本案論罪科刑法條
中華民國刑法第309條：
公然侮辱人者，處拘役或 3 百元以下罰金。
以強暴犯前項之罪者，處1 年以下有期徒刑、拘役或5 百元以下
罰金。


司法院資訊處製作；財團法人民間司法改革基金會備份。
